臺灣臺南地方法院新市簡易庭民事判決
110年度新小字第311號
原      告  新安東京海上產物保險股份有限公司臺南分公司

法定代理人  曾淑惠
訴訟代理人  徐聖弦
被      告  李昭鵬
訴訟代理人  黃文良
上列當事人間請求損害賠償事件，經本院於民國110年4月22日言
詞辯論終結，判決如下：
    主      文
原告之訴駁回。
訴訟費用新臺幣壹仟元由原告負擔。
    事實及理由
一、原告起訴主張：被告於民國109年10月14日16時許，駕駛車
    牌號碼000-0000號營業用大貨車（下稱被告所駕駛之車輛）
    ，在臺南市○市區○○000000號加油站內，與原告所承保、訴
    外人即被保險人鄭經文所有，訴外人張鳴珊所駕駛之車牌號
    碼000-0000號自用小客車（下稱系爭車輛）發生碰撞，致系
    爭車輛受損（下稱系爭事故）。系爭車輛經送廠維修，修復
    費用為新臺幣（下同）41,219元（含零件費用22,200元、鈑
    金及工資費用6,225元、烤漆費用12,794元），原告已依保
    險契約悉數賠付被保險人，並依保險法第53條第1項規定取
    得代位求償權。為此，爰依侵權行為之法律關係及保險法第
    53條第1 項規定，提起本件訴訟等語。並聲明：被告應給付
    原告41,219元，及自起訴狀繕本送達翌日起至清償日止，按
    週年利率5％計算之利息。
二、被告抗辯：伊是內側左轉車，而張鳴珊所駕駛之系爭車輛則
    係外側左轉車，系爭事故是張鳴珊撞擊被告駕駛之車輛所致
    ，伊就系爭事故之發生沒有肇事責任。並聲明：原告之訴駁
    回。
三、得心證之理由：
　㈠被告所駕駛之車輛，於109年10月14日16時許，在臺南市○市
    區○○000000號加油站內，與張鳴珊所駕駛之系爭車輛碰撞，
    致生系爭事故之事實，業據原告提出系爭車輛行車執照、車
    損照片、道路交通事故當事人登記聯單、道路交通事故現場
    圖、估價單、系爭車輛修復照片、統一發票等資料為證（見
    本院卷第23頁至第39頁），並經本院依職權向臺南市政府警
    察局善化分局調取道路交通事故現場圖、道路交通事故調查
    報告表㈠、㈡、現場照片及車損照片等資料核閱屬實（見本院
    卷第51頁至第59頁、第65頁至第75頁），且為兩造所不爭執
    ，堪信為真實。
  ㈡按因故意或過失，不法侵害他人之權利者，負損害賠償責任
    ；汽車、機車或其他非依軌道行駛之動力車輛，在使用中加
    損害於他人者，駕駛人應賠償因此所生之損害。但於防止損
    害之發生，已盡相當之注意者，不在此限，民法第184 條第
    1項前段、第191條之2分別定有明文。又民法第191條之2之
    規定係專為非依軌道行駛之動力車輛在使用中駕駛人之責任
    而為舉證責任倒置之規定，故凡動力車輛在使用中加損害於
    他人者，即應負賠償責任，由法律推定駕駛人侵害他人之行
    為係出於過失，然被告若能舉證證明自己無故意、過失時，
    被告即無需就系爭車輛之損害負賠償責任。按汽車行駛時，
    駕駛人應注意車前狀況及兩車並行之間隔，並隨時採取必要
    之安全措施；汽車行駛至交岔路口，由同向二車道進入一車
    道，應讓直行車道之車輛先行，無直行車道者，外車道之車
    輛應讓內車道之車輛先行。但在交通壅塞時，內、外側車道
    車輛應互為禮讓，逐車交互輪流行駛，並保持安全距離及間
    隔，道路交通安全規則第94條第3項、第102條第1項第4款亦
    有明文。查系爭事故地點雖位於加油站內，而非一般道路，
    然道路交通安全法規就汽車行駛時應盡之注意義務等規定，
    於非一般道路時，「原則上」應無不同，自非不得援引相關
    注意義務之規範，於非道路發生車輛碰撞時加以適用。
  ㈢原告固主張被告有未保持並行間隔之注意義務過失云云。惟
    查，系爭事故之發生，乃係張鳴珊駕駛之系爭車輛於加完油
    後要左轉離開加油島時，適與左轉彎由被告所駕駛之車輛發
    生碰撞，致系爭車輛左前側車身受損等情，有前揭道路交通
    事故現場圖、現場照片及車損照片存卷可參，是由系爭車輛
    與被告所駕駛之車輛，均係為左轉彎進入同一車道而離開加
    油站之相對位置以觀，兩車同屬轉彎車，系爭車輛為外車道
    車輛，被告所駕駛之車輛則係內車道車輛，而兩車之交會類
    似於交岔路口交會，因此張鳴珊駕駛之系爭車輛即應禮讓被
    告所駕駛之車輛先行，卻未遵守道路交通安全規則第102條
    第1項第4款之規範；參以，稽之兩車之碰撞位置，為系爭車
    輛之左前側車身，擦撞被告所駕駛車輛之右前側車身，可認
    張鳴珊於駕駛系爭車輛時，應可見左前方有被告所駕駛之車
    輛正要左轉彎，猶未注意車前狀況及保持兩車並行之間隔，
    致生系爭事故，反之，被告所駕駛之車輛於欲左轉彎時，實
    難苛以其應注意右後方亦欲左轉彎之車輛，而與之保持並行
    距離。執此各情以觀，張鳴珊所駕駛之系爭車輛，既有未注
    意車前狀況、未保持兩車並行之間隔及外車道之車輛未禮讓
    內車道之車輛先行等注意義務規範之違反，而依當時情形並
    無不能注意之情事，而被告就系爭事故之發生，並未見有何
    應注意並能注意而不注意之情形，應認被告對於系爭事故損
    害之發生無過失可言，從而原告主張系爭事故之發生，被告
    為有過失云云，洵屬無據。
四、綜上所述，被告就系爭車輛之損害，既無過失行為，自不負
    損害賠償之責任，縱原告已依保險契約之約定，辦理賠償予
    系爭車輛之所有人鄭經文，原告仍無從代位行使鄭經文對於
    被告之損害賠償請求權，是原告依侵權行為及保險代位之法
    律關係，請求被告給付原告41,219元，及自起訴狀繕本送達
    翌日起至清償日止，按週年利率5％計算之利息，為無理由，
    應予駁回。
五、末按訴訟費用，由敗訴之當事人負擔；小額事件第一審法院
    為訴訟費用之裁判時，應確定其費用額，民事訴訟法第78條
    、第436條之19條第1項分別定有明文。查本件訴訟費用為1,
    000元（即第一審裁判費），應由敗訴之原告負擔。
六、本件為判決基礎之事證已臻明確，兩造其餘攻擊防禦方法及
    舉證，經本院審酌後認與本件判決結果均不生任何影響，爰
    不逐一論列，附此敘明。
七、訴訟費用負擔之依據：民事訴訟法第78條、第436條之19第1
    項。   
中　　華　　民　　國　     110   　年　　5　　月　　6　
　日
　　　　　　　　　新市簡易庭     法       官   施志遠
以上正本與原本相符。
如不服本判決，應於送達後20日內，向本院提出上訴狀並表明上
訴理由，如於本判決宣示後送達前提起上訴，應於判決送達後20
日內補提上訴理由書（須附繕本）。如委任律師提起上訴，應一
併繳納上訴審裁判費。
對於小額程序之第一審判決之上訴，非以其違背法令之理由，不
得為之。且上訴狀內應記載表明㈠原判決所違背之法令及其具體
內容。㈡依訴訟資料可認為原判決有違背法令之具體事實。
中　　華　　民　　國　  110  　年　　5　　月　　7　　日
             　                                             書 記 官  李慈容